【裁判字號】    98,上訴,3875
【裁判日期】    981130
【裁判案由】    毒品危害防制條例
【裁判全文】
臺灣高等法院刑事判決                98年度上訴字第3875號
上  訴  人
即  被  告  乙○○
                    （現另案在臺灣臺北監獄執行中）
選任辯護人  方正彬律師
上列上訴人即被告因違反毒品危害防制條例案件，不服臺灣臺北
地方法院九十八年度訴字第一九號，中華民國九十八年八月二十
七日第一審判決（起訴案號：臺灣臺北地方法院檢察署九十七年
度偵字第一九九三六號），提起上訴，本院判決如下：
    主  文
原判決撤銷。
乙○○販賣第二級毒品，累犯，處有期徒刑參年捌月。扣案之第
二級毒品甲基安非他命壹包（含無法析離之包裝袋壹只，實稱毛
重零點伍伍肆零公克，經取樣零點零零零參公克鑑驗用罄，驗餘
含無法析離之包裝袋壹只，實稱毛重零點伍伍參柒公克）沒收銷
燬之、扣案之販賣第二級毒品所得財物新臺幣貳仟元沒收。
    事  實
一、乙○○前曾因施用第二級毒品案件，由臺灣臺北地方法院於
    民國九十六年十二月二十六日以九十六年度簡上字第四三六
    號判處有期徒刑五月，如易科罰金，以新臺幣一千元折算一
    日，而於九十七年五月二十九日易科罰金執行完畢（原審易
    科罰金執行完畢之日期誤載九十六年十二月二十六日），猶
    不知悔改，其明知甲基安非他命（起訴書誤載為安非他命）
    係業經公告列為毒品危害防制條例第二條第二項第二款之第
    二級毒品，不得販賣、持有，竟意圖營利，基於販賣第二級
    毒品甲基安非他命以資牟利之犯意，於九十七年九月二日下
    午十四時六分許、七分許、四十六分許，當宋其祐（施用第
    二級毒品犯行部分，已經觀察、勒戒認無繼續施用毒品之傾
    向而由臺灣士林地方法院檢察署檢察官於九十八年三月三十
    一日以九十七年度毒偵字第二三五九號案件處分不起訴）以
    其所申辦之行動電話門號0000000000號撥打乙○
    ○所使用而由案外人陳啟文所申辦之門號00000000
    00號行動電話，及於九十七年九月二日下午十四時四十七
    分許，撥打至乙○○所使用而由案外人黃朝德所申辦之門號
    0000000000號行動電話，向乙○○表示欲購買第
    二級毒品甲基安非他命之意思後，二人並相約於九十七年九
    月二日下午十五時三十分許，在乙○○臺北市○○區○○路
    二段四號三樓居住處所樓下之臺北市○○區○○路與和平西
    路口碰面交易，其後宋其祐即騎乘機車前往臺北市○○區○
    ○路與和平西路口，待乙○○下樓後，宋其祐依約交付新臺
    幣（下同）二千元價金予乙○○後，乙○○則將第二級毒品
    甲基安非他命一包（含無法析離之包裝袋一只，實稱毛重０
    ．五五四０公克，經取樣０．０００三公克鑑驗用罄，驗餘
    含無法析離之包裝袋一只，實稱毛重０．五五三七公克）交
    付予宋其祐，適為事先接獲線報埋伏在該處守候之警員甲○
    ○、洪名章及洪建智目擊而查獲，並當場在宋其祐褲子右邊
    口袋內扣得其甫向乙○○購入之前揭第二級毒品甲基安非他
    命一包，及於乙○○身上起獲其販賣第二級毒品所得財物現
    金二千元。
二、案經臺北市政府警察局內湖分局報請臺灣臺北地方法院檢察
    署檢察官偵查後起訴。
    理  由
壹、證據能力部分：
一、門號0000000000號行動電話通聯紀錄之證據能力
    ：
    本案原審卷附之證人宋其祐門號0000000000號行
    動電話門號通聯紀錄，係原審法官向遠傳電信股份有限公司
    請求檢送門號0000000000號行動電話門號九十七
    年七月一日起至九十七年九月二日止之雙向通聯紀錄，有遠
    傳電信股份有限公司函送之前揭門號0000000000
    號行動電話雙向通聯紀錄（詳原審卷第五六頁至第六八頁）
    ，而前揭通聯紀錄，均屬電話發（受）話時，電話公司之機
    房電腦利用磁片紀錄，固定時間將磁片之紀錄利用電腦列印
    ，亦即係機械性列印之紀錄，為遠傳電信所屬機械記錄之業
    務文書，且依原審之請求而交付，且無證據證明顯有不可信
    之情況，核屬刑事訴訟法第一百五十九條之四第二款規定之
    文書，與本案待證事實具有關聯性，有證據能力，本院自得
    採為證據。
二、按「刑事訴訟法第一百五十九條之二之規定，被告以外之人
    （含共同被告、共犯、證人、鑑定人、被害人等）於檢察事
    務官、司法警察官或司法警察調查中所為之陳述，與審判中
    不符時，其先前之陳述具有較可信之特別情況，且為證明犯
    罪事實存否所必要者，得為證據。故被告以外之人於審判中
    之陳述與其先前在檢察事務官、司法警察官或司法警察調查
    中所為陳述不符時，其先前陳述必須具備特別可信性及必要
    性兩項要件，始得作為證據。而所稱『具有較可信之特別情
    況』係屬於證據能力之要件，法院應比較其前後陳述時之外
    在環境及情況，以判斷何者較為可信，倘採用先前不一致陳
    述為判決基礎時，並應敘明其理由。」（詳最高法院九十四
    年度台上字第六００四號判決意旨）。
（一）經查：
  １、證人宋其祐於警詢時係證述：「（問：你所持有之二級毒
      品安非他命，係於何時、何地？向何人、以何代價購買？
      ）我於九十七年九月二日十五時三十分許，在警方查獲我
      之臺北市○○區○○路與和平西路口，向一同被警方查獲
      之綽號『黑仔』的乙○○，以新臺幣二千元所購買的。」
      等語（詳偵查卷第十二頁至第十三頁）、「（問：你與乙
      ○○都如何約定購買毒品？）都先以電話聯絡後，再到警
      方查獲之地點等待乙○○持毒品到來後，一手交錢一手交
      貨。」等語（詳偵查卷第十五頁）。
  ２、證人宋其祐於原審審理時係證述：安非他命是在西寧南路
      的電動玩具店買的，就是案發當天中午的時候，在昆明路
      口的電子遊戲場，向綽號「小真」（音譯）購買，去找被
      告係為還二千元借款，不是向被告買毒品等語（見原審卷
      第一九０頁背面）。
（二）上述證人宋其祐之證述內容之「可信性」方面（即具有較
      可信之特別情況，係指陳述時之外部客觀情況較值得信用
      ，陳述經過並未受有其他外力影響而較為可信）：
      所謂「具有較可信之特別情況」之情形，亦應就前後陳述
      時之各種外部情況進行比較，以資決定何者外部情況具有
      可信性。若陳述係在特別可信之情況下所為，則虛偽陳述
      之危險性即不高，雖係審判外陳述，或未經被告為反對詰
      問、對質，仍得承認其有證據能力。所稱「外部情況」之
      認定，例示如下：１、時間之間隔：陳述人先前陳述是在
      記憶猶新的情況下直接作成，一般與事實較相近，事後即
      可能因記憶減弱或變化，致有不清晰或陳述不符之現象發
      生。２、有意識的迴避：由於先前陳述時被告未在場，是
      陳述人直接面對詢問警員所為陳述較為坦然；事後可能因
      陳述人對被告有所顧忌或同情，因而在被告面前較不願陳
      述不利被告之事實。３、受外力干擾：陳述人單獨面對檢
      察事務官或司法警察（官）所為之陳述，程度上較少會受
      到來自被告方面強暴、脅迫、詐欺、利誘或收買等外力之
      影響，其陳述較趨於真實。若被告在庭或有其他成員參與
      旁聽時，陳述人可能會本能的作出迴避對被告不利之證述
      ，或因不想生事招惹麻煩乃虛構事實或進而否認以前之供
      述而為陳述。４、事後串謀：證人對警察描述其所親身經
      歷之情形，因較無時間或動機去編造事實，客觀上亦較難
      認與被告間有勾串情事，其陳述具有較可信性。但事後因
      特殊關係，雙方可能因串謀、請託而統一口徑；或事後情
      況變化，兩者從原先敵對關係變成現在友好關係，抑或業
      已由中取得利益等情形，其陳述即易偏離事實而較不可信
      。５、警詢或檢察事務官偵查時，有無辯護人、代理人或
      親友在場：如有上開親誼之人在場，自可期待證人為自由
      從容之陳述，其證言之可信度自較高。６、警詢或檢察事
      務官所作之偵查筆錄記載是否完整：如上開筆錄對於犯罪
      之構成要件、犯罪態樣、加重減輕事由或起訴合法要件等
      事實或情況，均翔實記載完整，自可推定證人之陳述，與
      事實較為相近，而可信為真實。法院應斟酌上列因素綜合
      判斷，亦應細究陳述人之問答態度、表情與舉動之變化，
      此一要件係屬訴訟法事實之證明，以自由證明為已足，且
      應由主張此項證據之人證明。惟此僅係確定上開陳述有無
      證據能力而已，至該證據具有證據能力後，其證據力之強
      弱問題（指證明力），仍待法院綜合全辯論意旨及調查證
      據所得，依法認定之。查：
  １、證人甲○○即臺北市政府警察局內湖分局偵查隊分隊長分
      別於原審及本院審理時皆證稱：九十七年九月二日下午三
      時三十分，在臺北市○○區○○路與和平西路口查獲被告
      及宋其祐二人，當時是線民打電話來說查獲地中華路附近
      ，就是乙○○住的地方有毒品交易，就是安非他命，沒有
      說買主是誰，但有提到被告，到現場的時候，我們坐在偵
      防車裡面，監控被告樓下，宋其祐騎摩托車過來，在被告
      樓下東張西望，等到被告下來，因為被告之前有抓過，一
      看就知道是被告，當時本來是坐在偵防車裡面，我跟洪建
      智就下車走到中華路，看得很清楚就是宋其祐與被告碰面
      以後，就往我們這邊走過來，他們邊走邊聊天，有交易的
      動作出現，就是宋其祐拿錢出來，被告拿東西出來給宋其
      祐的動作，我確定有看到被告將東西交給宋其祐的動作，
      盤查宋其祐時，宋其祐有當場表示他們剛才的動作就是他
      拿現金給乙○○，就是宋其祐有提到這個毒品是跟被告買
      的，而且不是第一次語（詳原審卷第一九五頁背面至第一
      九六頁）、我在九十七年九月二日下午三時三十分，在臺
      北市萬華區○○○路，還沒有看到被告之前，我先看到另
      外一名宋其佑在被告租賃處所樓下，等被告下樓，之後我
      就看到兩人就進行毒品交易，一手交錢，一手交貨，他們
      二人交易時，是走向我埋伏的地方，當時兩人穿越馬路，
      一邊交談、一邊交易，並且我監控的地方走過來，我有看
      到交易的動作等語（詳本院九十八年十一月十八日審判筆
      錄第三頁），恰與證人宋其祐於警詢中之證述情節相符，
      依證人甲○○證述之內容，證人宋其祐除交付二千元予被
      告乙○○外，復由被告乙○○交付第二級毒品甲基安非他
      命一包予證人宋其祐，然依證人宋其祐於原審審理中所述
      ，並未提及由被告乙○○交付東西予證人宋其祐，足證證
      人宋其祐警詢所稱交付二千元予被告乙○○以取得第二級
      毒品甲基安非他命一包較為可信。
  ２、證人宋其祐於原審審理中雖稱扣案之第二級毒品甲基安非
      他命一包係於九十七年九月二日中午在西寧南路、昆明路
      口的電動玩具店向綽號「小真」者購買，惟證人宋其祐於
      九十七年九月二日持用之行動電話門號00000000
      00號之基地台位置，並未出現在漢口街、昆明路、西寧
      南路附近（詳原審卷第六八頁），佐以查獲當時在證宋其
      祐褲子右邊口袋內扣得第二級毒品甲基安非他命一包，及
      於被告乙○○身上起獲現金二千元，適與證人宋其祐於警
      詢中所述以新臺幣二千元向被告乙○○購買安非他命之情
      節相符，證人吳新達於警詢中所述應較可信。
    綜上所述，經比對證人甲○○之證述、證人宋其祐門號00
    00000000號行動電話基地台之位置，參酌證人宋其
    祐於警詢時之外部情況，並無被告乙○○在場之心理壓力，
    未及顧慮向警方據實陳述之後果，較無刻意虛偽陳述或迴護
    推卸之可能，足證證人宋其祐於警詢中所述較之其於原審中
    所述較具備特別可信性。
（三）證人宋其祐警詢證述之「必要性」方面（即證明犯罪事實
      存否所必要者，係指無法再從同一證人取得證言，而有利
      用該原陳述以證明犯罪事實之必要性）：
      本件檢察官起訴被告乙○○所涉犯行，即係被告乙○○販
      賣第二級毒品甲基安非他命予證人宋其祐，故證人宋其祐
      前揭警詢中之證述即為證明被告乙○○犯罪事實之存否所
      必要，而具有不可欠缺性。
  從而，證人宋其祐於警詢中之陳述，既具有前揭「可信性」及
  「必要性」，自具有證據能力，是被告乙○○及其辯護人主張
  證人宋其祐警詢無證據能力乙節，應非可採。
三、關於搜索扣押之證物部分（即第二級毒品甲基安非他命一包
    、新臺幣二千元）：
    按檢察官、檢察事務官、司法警察官或司法警察逮捕被告、
    犯罪嫌疑人或執行拘提、羈押時，雖無搜索票，得逕行搜索
    其身體、隨身攜帶之物件、所使用之交通工具及其立即可觸
    及之處所，刑事訴訟法第一百三十條定有明文；又搜索，經
    受搜索人出於自願性同意者，得不使用搜索票，但執行人員
    應出示證件，並將其同意之意旨記載於筆錄，刑事訴訟法第
    一百三十一條之一亦有明揭。經查本件被告乙○○販賣甲基
    安非他命之查獲經過，係證人甲○○、洪名章及洪建智事先
    接獲線報埋伏於查獲現場即被告乙○○居住處所樓下，並於
    雙方交易完畢後當場以現行犯逮捕，警員甲○○、洪名章及
    洪建智依刑事訴訟法第八十八條第一項，當場逮捕被告乙○
    ○，並經由被告乙○○之同意後，製作自願受搜索同意書始
    進行搜索查扣第二級毒品甲基安非他命一包、現金二千元，
    是警員搜索、扣押程序洵無違法之處，則警員當時發動搜索
    後所扣得之物，均具證據能力無疑，至警員對被告乙○○搜
    索後所製作之搜索扣押筆錄、扣押物品目錄表、扣押物品收
    據，係依刑事訴訟法第四十二條，於職務上製作之紀錄文書
    ，復無證據可認有何顯不可信之情況，或經變造、偽造，依
    刑事訴訟法第一百五十九條之四第一款規定，自有證據能力
    ，雖被告乙○○及其辯護人於本院準備程序及審理中均稱：
    扣案之二千元係被告乙○○遭逮捕移送至警局後，始由被告
    乙○○應警員之要求而交付，並非於查獲逮捕之現場由警員
    搜獲，惟扣案之二千元確係於被告乙○○遭逮捕之當時所扣
    案，亦據本院傳喚查獲警員甲○○到庭結證明確（詳本院九
    十八年十一月十八日審判筆錄第三頁），足證被告乙○○及
    其辯護人所稱尚非可採。
四、按「被告以外之人於審判外之言詞或書面陳述，除法律有規
    定者外，不得作為證據」，刑事訴訟法第一百五十九條第一
    項固定有明文，然「鑑定之經過及其結果，應命鑑定人以言
    詞或『書面』報告」，同法第二百零六條第一項亦規定甚明
    ，是鑑定人以書面為鑑定報告提出於法院，依刑事訴訟法第
    一百五十九條第一項立法理由及同法第二百零六條第一項規
    定，即具有證據能力。又法院或檢察官得囑託醫院、學校或
    其他相當之機關、團體為鑑定，或審查他人之鑑定，並準用
    第二百零三條至第二百零六條之一之規定，刑事訴訟法第二
    百零八條第一項亦定有明文。依此，檢察官對於偵查中之案
    件，認須實施鑑定者，固應就具體個案，選任鑑定人或囑託
    鑑定機關（團體）為之；但對於司法警察機關調查中之案件
    ，或有量大或急迫之情形，為因應實務之現實需求，如檢察
    官針對該類案件之性質（例如：查扣之毒品必須檢驗其成份
    、對施用毒品之犯罪嫌疑人必須檢驗其體內有無毒品代謝反
    應、對於查扣之槍砲彈藥必須檢驗有無殺傷力、對違反野生
    動物保育法案件必須鑑定是否屬於保育類動物案件等），認
    為當然有鑑定之必要者，經參看法務部九十二年五月二十日
    法檢字第０九二０八０二０三號函送之法務部「因應刑事訴
    訟法修正工作小組」研討之刑事訴訟法修正相關議題第二十
    一則之共識結論，以及本院於九十二年八月一日舉行之刑事
    訴訟法新制法律問題研討會第三則法律問題研討結果之多數
    說（載於司法院九十二年八月印行「刑事訴訟法新制法律問
    題彙編」第十五頁至第十八頁），基於檢察一體原則，得由
    該管檢察長對於轄區內之案件，以事前概括選任鑑定人或囑
    託鑑定機關（團體）之方式，俾便轄區內之司法警察官、司
    法警察對於調查中之此類案件，得即時送請事前已選任之鑑
    定人或囑託之鑑定機關（團體）實施鑑定，該鑑定人或鑑定
    機關（團體）亦應視同受承辦檢察官所選任或囑託而執行鑑
    定業務，其等出具之書面鑑定報告應屬刑事訴訟法第二百零
    六條所定之傳聞例外，當具有證據能力。從而，本件扣案之
    第二級毒品甲基安非他命，經由查獲之臺北市政府警察局內
    湖分局依先前轄區檢察署檢察長事前概括選任毒品鑑定機關
    即交通部民用航空局航空醫務中心實施鑑定，而經交通部民
    用航空局航空醫務中心出具九十七年九月十七日航藥鑑字第
    ０九七四七五０鑑定書（詳偵字卷第七六頁），自應認具有
    證據能力而得為本件之證據。
五、末按被告以外之人於審判外之言詞或書面陳述，除法律有規
    定者外，不得作為證據，刑事訴訟法第一百五十九條第一項
    定有明文；同法第一百五十九條之五規定被告以外之人，於
    審判外之陳述，雖不符前四條（指第一百五十九條之一至第
    一百五十九條之四）之規定，而經當事人於審判程序同意作
    為證據，法院審酌該言詞陳述或書面陳述作成時之情況，認
    為適當者亦得為證據。而所謂「審酌該陳述作成時之情況，
    認為適當」者，係指依各該審判外供述證據製作當時之過程
    、內容、功能等情況，是否具備合法可信之適當性保障，加
    以綜合判斷而言（詳最高法院九十四年度台上字第三二七七
    號判決意旨、第五八三０號判決意旨）。本判決下列除上述
    其他所引用之各該被告以外之人於審判外之陳述（含書面陳
    述），雖屬傳聞證據，惟當事人即被告乙○○及其辯護人於
    本院審判期日中均表示同意作為證據而不予爭執（詳本院九
    十八年十一月十八日審判筆錄第四頁至第二一頁），本院審
    酌結果，認上開證據資料製作時之情況，尚無違法不當及證
    明力明顯過低之瑕疵，亦認為以之作為證據應屬適當。揆諸
    前開規定，爰依刑事訴訟法第一百五十九條之五規定，認前
    揭證據資料均有證據能力。
貳、實體部分：
一、訊據被告乙○○固坦承宋其祐有持用門號00000000
    00號行動電話，分別於九十七年九月二日下午十四時六分
    許、七分許、四十六分許、四十七分許，撥打至被告乙○○
    所使用之門號0000000000號、門號000000
    0000號行動電話予被告乙○○，雙方並有在九十七年九
    月二日下午十五時三十分許，相約在被告乙○○居住處所附
    近之臺北市○○區○○路與和平西路口碰面，宋其祐並有交
    付二千元予被告乙○○，查獲當時宋其祐亦確實有遭警查扣
    第二級毒品甲基安非他命一包等情（詳本院九十八年十月十
    九日準備程序筆錄第二頁稱：「（問：對於原審判決書認定
    之犯罪事實有何意見？提示並告以要旨）被告答：九十七年
    九月二日下午二時六分、七分、四十六分、四十七分，宋其
    祐有打電話給我，他打電話是要還我二千元，他是拿到我住
    處附近的中華路與和平西路口，他是坐計程車來的，並非騎
    機車來的，警察後來來了，有在宋其祐身上查扣安非他命一
    包，但是我不知道他身上為何有這包毒品。」等語，本件不
    爭執事項：一、九十七年九月二日下午二時六分、七分、四
    十六分、四十七分宋其祐有打電話給被告。二、宋其祐有前
    往被告住處附近中華路、和平西路口，與被告碰面。三、宋
    其祐有交付二千元給被告。四、宋其祐身上有被警察查獲安
    非他命一包。」、本院九十八年十一月十八日審判筆錄第二
    二頁至第二三頁稱：「是宋其佑打給我，可能是別人接的電
    話，我沒有接到那麼多通電話。我與宋其佑約好在中華路、
    和平西路口見面．．．．（問：你身上當天有多少錢？）我
    身上有很多錢，當時宋其佑還給我二千元，如果警察是當場
    查獲，那麼我身上所有的錢都可以搜走。（問：警察有無在
    他身上搜到安非他命？）有。」等語），惟矢口否認有何販
    賣第二級毒品甲基安非他命之犯行，辯稱：當天宋其祐打電
    話給我是要還我二千元，宋其祐身上的安非他命並不是我賣
    給他的，至於扣案之二千元並非於查獲現場所扣得，而係我
    被帶到警局後，警員才要我交付二千元云云（詳本院九十八
    年十月十九日準備程序筆錄第二頁至第三頁、九十八年十一
    月十八日審判筆錄第二二頁至第二三頁）。然查：
（一）按安非他命係屬毒品危害防制條例第二條第二項第二款所
      列之第二級毒品，甲基安非他命則屬同條項款附表（即其
      附表二編號八九）所載之相類製品，依行政院衛生署管制
      藥品管理局之相關函釋，二者雖多為硫酸鹽或鹽酸鹽，可
      溶於水，為白色、略帶苦味之結晶，但使用劑量及致死劑
      量，仍屬有別，且目前國內發現者似都為甲基安非他命之
      鹽酸鹽（參見司法院編印之「法官辦理刑事案件參考手冊
      （一）」第二八二頁、第二九二頁、第二九三頁），可見
      安非他命與甲基安非他命，係毒性有差別之第二級毒品（
      詳最高法院九十七年度台上字第四五三六號判決意旨參照
      ）。查本件扣案之第二級毒品甲基安非他命一包，經送交
      通部民用航空局航空醫務中心鑑定結果，係檢出甲基安非
      他命成分而非安非他命等情，有交通部民用航空局航空醫
      務中心九十七年九月十七日航藥鑑字第０九七四七五０號
      毒品鑑定書（詳偵卷第七六頁至第七七頁）一份在卷可參
      ，故本案被告乙○○及證人宋其祐所指之安非他命及相關
      筆錄關於安非他命之記載，均係甲基安非他命之誤，且公
      訴意旨所指被告販賣之第二級毒品係屬安非他命，亦屬誤
      載，合先敘明。
（二）宋其祐於九十七年九月二日下午十四時六分許、七分許、
      四十六分許、四十七分許，以其所申辦之行動電話門號0
      000000000號撥打予被告乙○○所使用門號00
      00000000號、門號0000000000號行動
      電話，向被告乙○○表示欲購買第二級毒品甲基安非他命
      之意思後，二人並相約於九十七年九月二日下午十五時三
      十分許，在被告乙○○臺北市○○區○○路二段四號三樓
      居住處所樓下之臺北市○○區○○路與和平西路口碰面交
      易，其後宋其祐即騎乘機車前往臺北市○○區○○路與和
      平西路口，待被告乙○○下樓後，宋其祐依約交付二千元
      價金予被告乙○○後，被告乙○○則將第二級毒品甲基安
      非他命一包交付予宋其祐之事實，業據證人宋其祐於警詢
      中證述綦詳（詳偵字卷第十二頁至第十三頁稱：「（問：
      警方於九十七年九月二日十五時三十分經你同意後實施搜
      索，於九十七年九月二日十五時四十分搜索結束，在你身
      上何處？查獲何違禁品？．．．）警方在我身著短褲之右
      邊口袋內查獲二級毒品安非他命一包，為我所有，．．．
      （問：你所持有之二級毒品安非他命，係於何時、何地？
      向何人、以何代價購買？）我於九十七年九月二日十五時
      三十分許，在警方查獲我之臺北市○○區○○路與和平西
      路口，向一同被警方查獲之綽號『黑仔』的乙○○，以新
      臺幣二千元所購買的。」等語、同卷第十五頁稱：「（問
      ：你與乙○○都如何約定購買毒品？）都先以電話聯絡後
      ，再到警方查獲之地點等待乙○○持毒品到來後，一手交
      錢一手交貨。」等語），而證人宋其祐前揭警詢筆錄復經
      原審當庭勘驗其錄音帶內容，證人宋其祐確實證述查獲當
      日先以電話與被告乙○○聯絡後，相約在被告乙○○居住
      處所樓下之中華路與和平西路口，以二千元購買第二級毒
      品甲基安非他命一包，並一手交錢一手交貨等節，亦有原
      審九十八年三月十六日勘驗筆錄在卷可佐（詳原審卷第一
      一二頁至第一一二頁背面、第一一三頁背面，載九十七年
      九月二日十六時三十七分宋其祐第一次警詢譯文「（問：
      你所持有之二級毒品安非他命，是於什麼時間、什麼地點
      、向什麼人以多少錢購買的？）：（宋其祐聲音非常低沈
      ，無法確認，但很像是講『乙○○』）」、「（問：同一
      時間同一地點向乙○○買的？）會害到他？」、「（問：
      不會啦）對」、「（問：多少錢買的？）新臺幣二千」、
      「（問：向他買幾次？）三次」、「（問：你跟乙○○關
      係為何？）朋友關係」、「（問：有冤仇或金錢糾紛嗎？
      ）沒有」，九十七年九月二日下午十七時三十分宋其祐第
      二次警詢譯文「（問：你於第一次警詢筆錄是否屬實？）
      有」、「（問：你和乙○○─黑仔，都怎麼聯絡？怎麼聯
      絡買東西？）打電話」、「（問：在電話中約定地點嗎？
      ）在他家門外」、「（問：外面？剛剛那裡嗎？）嗯」、
      「（問：你先把錢拿給他再拿藥？）一手交錢一手交貨」
      ），再經原審傳喚製作證人宋其祐警詢筆錄之警員洪名章
      結證明確（詳原審卷第一九四頁背面至第一九五頁背面稱
      ：我當天訊問宋其祐的時候，沒有對他進行強暴脅迫利誘
      詐欺或其他不正方法，也沒有恐嚇他如果不講出是乙○○
      的話，就要對他不利，也沒有作筆錄前跟宋其祐溝通，要
      求宋其祐指證乙○○就是他購買扣案安非他命的來源等語
      ），而證人宋其祐前揭警詢筆錄之內容，復與證人甲○○
      即臺北市政府警察局內湖分局偵查隊分隊長分別於原審審
      理時證稱：九十七年九月二日下午三時三十分，在臺北市
      萬華區○○路與和平西路口查獲被告及宋其祐二人，當時
      是線民打電話來說查獲地中華路附近，就是乙○○住的地
      方有毒品交易，就是安非他命，沒有說買主是誰，但有提
      到被告，到現場的時候，我們坐在偵防車裡面，監控被告
      樓下，宋其祐騎摩托車過來，在被告樓下東張西望，等到
      被告下來，因為被告之前有抓過，一看就知道是被告，當
      時本來是坐在偵防車裡面，我跟洪建智就下車走到中華路
      ，看得很清楚就是宋其祐與被告碰面以後，就往我們這邊
      走過來，他們邊走邊聊天，有交易的動作出現，就是宋其
      祐拿錢出來，被告拿東西出來給宋其祐的動作，我確定有
      看到被告將東西交給宋其祐的動作，盤查宋其祐時，宋其
      祐有當場表示他們剛才的動作就是他拿現金給乙○○，就
      是宋其祐有提到這個毒品是跟被告買的，而且不是第一次
      語（詳原審卷第一九五頁背面至第一九六頁），及於本院
      審理時證稱：我在九十七年九月二日下午三時三十分，在
      臺北市萬華區○○○路，還沒有看到被告之前，我先看到
      另外一名宋其佑在被告租賃處所樓下，等被告下樓，之後
      我就看到兩人就進行毒品交易，一手交錢，一手交貨，他
      們二人交易時，是走向我埋伏的地方，當時兩人穿越馬路
      ，一邊交談、一邊交易，並且我監控的地方走過來，我有
      看到交易的動作等語（詳本院九十八年十一月十八日審判
      筆錄第三頁）均相符，並有查獲當時由被告乙○○及證人
      宋其祐所立自願受搜索同意書（詳偵卷第十九頁）、臺北
      市政府警察局內湖分局搜索筆錄、扣押筆錄（詳偵卷第二
      ０頁至第二二頁）、扣押物回目錄表、扣押物品收據／無
      應扣押之物證明書（詳偵卷第二三頁至第二四頁）、查獲
      毒品照片（詳偵卷第三０頁）等附卷可稽，復有當場於被
      告乙○○身上查扣之現金二千元，及於證人宋其祐身上所
      扣得之第二級毒品甲基安非他命一包扣案可資佐證，而前
      揭扣案之毒品，經送交通部民用航空局航空醫務中心以氣
      相層析質譜儀分析法鑑驗結果，確認係第二級毒品甲基安
      非他命，含無法析離之包裝袋一只，實稱毛重０．五五四
      ０公克，經取樣０．０００三公克鑑驗用罄，驗餘含無法
      析離之包裝袋一只，實稱毛重０．五五三七公克等情，亦
      有交通部民用航空局航空醫務中心九十七年九月十七日航
      藥鑑字第０九七四七五０號毒品鑑定書（詳偵卷第七六頁
      至第七七頁）一份在卷可參，佐以證人宋其祐門號000
      0000000號行動電話門號確實於九十七年九月二日
      下午十四時六分許、七分許、四十六分許、四十七分許，
      分別撥打予被告乙○○所使用門號0000000000
      號、門號0000000000號行動電話等情，亦有前
      揭門號0000000000號行動電話雙向通聯紀錄在
      卷可證（詳原審卷第六八頁），而被告乙○○就證人宋其
      祐確有在前揭時間撥打電話予被告乙○○乙節，亦不爭執
      ，顯見被告乙○○確實有於九十七年九月二日下午十五時
      三十分許，出售第二級毒品甲基安非他命一包予證人宋其
      祐，並因此取得二千元之價金無訛。
（三）被告乙○○雖於本院準備程序及審理時皆辯稱：當日宋其
      祐撥打電話給我的目的是要還我二千元，所以我與宋其祐
      才會相約在查獲地點，宋其祐才會交付二千元給我，至於
      宋其祐身上的第二級毒品甲基安非他命一包並非我賣給他
      的，至於扣案的二千元也不是在現場查扣云云。惟查：
  １、被告乙○○於警詢時係供稱：與宋其祐沒有任何金錢糾紛
      等語（詳偵查卷第七頁），核與證人宋其祐於警詢中所述
      ：與乙○○沒有任何金錢糾紛乙節相符（詳偵查卷第十三
      頁），則倘證人宋其祐當日所交付之二千元係因積欠被告
      乙○○債務，為何被告乙○○及證人宋其祐於警詢時皆供
      述彼此間皆無金錢債務糾紛？參以被告乙○○自偵查、原
      審及本院審理均稱：查獲當日證人宋其祐所交付之二千元
      係宋其祐之前向其借款二千元，因為借款當時宋其祐表示
      有急用須借款二千元等語（詳偵查卷第三九頁稱：「他在
      一個月前跟我借錢。他說他有急用」、「（問：宋其祐跟
      你借二千元，是何時借的？）很久以前了，時間、地點都
      不記得了，應該是在西門町麵攤喝酒的時候，是『黑肉』
      介紹我跟宋其祐認識，宋其祐說他有急用我就借錢給他，
      但他沒有拿抵押品給我，我想說只有二千元就給他」等語
      、原審卷第七三頁背面稱：「是他來找我，因為之前他向
      我借款二千元」等語及本院九十八年十一月十八日審判筆
      錄第二二頁），亦與宋其祐於偵查時及原審審理時所證述
      ：查獲當天交付予被告乙○○二千元，係因被告乙○○常
      常請客，因為每次都讓被告乙○○請客，所以有次就表示
      這攤算我的，由被告乙○○先代墊酒錢，等宋其祐發薪水
      再給被告乙○○等情（詳偵查卷第三九頁、原審卷第一九
      一頁、第一九三頁稱：「（問：乙○○身上的兩千元是否
      你給他的？）是。是我還他的，我欠他兩千元的酒錢。是
      他先代墊的」、「因為去喝酒每次都他請，有次我說這攤
      算我的，他先出，等我發薪水我再還他」等語）並不一致
      ，如查獲當日宋其祐所交付之二千元係因債務關係，為何
      二人就債務關係之原因究係出於有急用抑或係代墊酒錢並
      不相同？
  ２、證人宋其祐雖於原審審理時證述：安非他命是在西寧南路
      的電動玩具店買的，就是案發當天中午的時候，在昆明路
      口的電子遊戲場，向綽號「小真」（音譯）購買云云（詳
      原審卷第一九０頁背面），惟查宋其祐所稱向綽號「小真
      」購買毒品之地點，宋其祐先於九十七年九月二日偵查中
      稱：係在漢口街、昆明路口的五福遊樂場云云（詳偵查卷
      第三九頁）；又於九十七年十月十三日偵訊時改稱：我去
      找被告乙○○還錢還帶毒品是因為我剛剛在西門町以二千
      元跟綽號「小真」的買安非他命云云（詳偵查卷第六三頁
      ），並稱：「小真」的聯絡方式是她在和平西路的遊藝場
      上班，我都去那邊找她云云（詳偵查卷第六四頁），則倘
      綽號「小真」者確有出賣扣案之第二級毒品甲基安非他命
      一包予證人宋其祐，為何證人宋其祐就向綽號「小真」購
      買毒品之地點分別係陳述：西寧南路、昆明路、漢口街、
      和平西路？顯前後矛盾而有瑕疵；又佐以證人宋其祐於九
      十七年九月二日所持用之行動電話門號00000000
      00號之基地台位置，並未出現在漢口街、昆明路、西寧
      南路附近（詳原審卷第六八頁），則證人宋其祐改稱向綽
      號「小真」者購買安非他命乙事，實難採信；再就證人宋
      其祐向綽號「小真」購買毒品之金額，證人宋其祐先於九
      十七年九月二日偵訊時證稱：以一千元買的等語（詳偵查
      卷第三九頁），又於九十七年十月十三日偵訊時改稱：我
      剛在西門町以二千元跟綽號「小真」的買安非他命等語（
      詳偵查卷第六三頁），復於原審審理時再改稱：以三千元
      買的等語（詳原審卷第一九０頁背面），前後就價金出現
      有一千元、二千元、三千元不等之金額，益徵證人宋其祐
      事後所稱扣案之第二級毒品甲基安非他命一包係向綽號「
      小真」者購買者，應係迴護被告乙○○之詞，不足採信。
  ３、本案於九十七年九月二日下午十五時三十分許，在臺北市
      萬華區○○路與和平西路口，待雙方交易完成後，為事先
      接獲線報埋伏在該處守候之警員甲○○、洪名章及洪建智
      目擊而查獲，並當場在被告乙○○身上起獲其販賣第二級
      毒品所得財物現金二千元等事實，亦據本院傳喚證人甲○
      ○到庭結證屬實（詳本院九十八年十一月十八日審判筆錄
      第三頁稱：「（問：被告扣案的二千元是否在警局，你向
      被告收取？）我是在查獲當時查扣。（問：地點？）就是
      辯護人方才所提的地點，並非在警局。」等語），是被告
      乙○○所辯扣案的二千元並非在現場查扣乙節，亦與事實
      不符，無法採信。
（四）按我國法令對販賣毒品者臨以嚴刑，惟毒品仍無法禁絕，
      其原因實乃販賣毒品存有巨額之利潤可圖，故販賣毒品者
      ，如非為巨額利潤，必不冒此重刑之險，是以有償販賣毒
      品者，除非另有反證證明其出於非圖利之意思而為，概皆
      可認其係出於營利之意而為（最高法院九十三年度台上字
      第一六五一號、八十七年度台上字第三一六四號等判決意
      旨參照）。且販賣安非他命係違法行為，非可公然為之，
      且有其獨特之販售通路及管道，復無公定價格，容易增減
      分裝之份量，而每次買賣之價量，可能隨時依雙方關係深
      淺、資力、需求量及對行情之認知、來源是否充裕、查緝
      鬆嚴、購買者被查獲時供述購買對象之可能風險評估等，
      而異其標準，非可一概而論。查本件被告乙○○否認其有
      上開販賣第二級毒品甲基安非他命之事實，固難查悉被告
      乙○○原取得本次甲基安非他命之成本代價，而確認本次
      被告乙○○與證人宋其祐間交易之「價差」或「量差」或
      「純度」謀取利潤，然近年來政府為杜絕毒品之氾濫，對
      於查緝施用及販賣毒品之工作，無不嚴加執行，販賣毒品
      罪又係重罪，設若無利可圖，衡情一般持有毒品之人當無
      輕易將所持有之安非他命任意轉售他人而甘冒於再次向他
      人購買時，而有被查獲移送法辦之危險之理，且不論是瓶
      裝或袋裝之甲基安非他命，均可任意分裝或增減其份量，
      而每次買賣之價量，亦隨時隨雙方關係之深淺、當時之資
      力、需要程度及對行情之認知等因素而為機動地調整，因
      之販賣之利得，除經坦承犯行，或帳冊價量均臻明確外，
      委難察得實情，職是之故，縱未確切查得販賣賺取之實際
      差價，但除別有事證，足認係按同一價格轉讓，確未牟利
      外，尚難執此即認非法販賣之事證有所不足，致知過坦承
      者難辭重典，飾詞否認者反得逞僥倖，而失情理之平。再
      以政府對毒品之查禁森嚴，刑罰甚重，衡情倘非有利可圖
      ，絕無平白甘冒被嚴查重罰之高度風險，而為毒品有償交
      易之理。以本件而論，被告乙○○與交易對象宋其祐並非
      至親，茍無利得，絕無甘冒重典，以原價買賣第二級毒品
      之理，是被告乙○○有營利之意圖，可以認定。
（五）綜上所述，互核以參，被告乙○○所為上開辯解，顯屬事
      後圖免卸飾之詞，不足採信。本件事證明確，被告乙○○
      犯行，應可認定。
二、按行為後法律有變更者，適用行為時之法律。但行為後之法
    律有利於行為人者，適用最有利於行為人之法律，刑法第二
    條第一項定有明文。又比較時應就罪刑有關之共犯、未遂犯
    、想像競合犯、牽連犯、連續犯、結合犯，以及累犯加重、
    自首減輕暨其他法定加減（如身分加減）與加減例等一切規
    定，綜其全部罪刑之結果而為比較（詳最高法院九十五年第
    八次刑事庭會議一、（四）之決議要旨參照）。再按毒品危
    害防制條例第四條、第十一條、第十一之一、第十七條、第
    二十條、第二十五條，業於九十八年五月二十日以華總一義
    字第０九八００一二五一四一號修正公布，依法務部九十八
    年六月八日法檢字第０九八０八０二二七九號函認依毒品危
    害防制條例第三十六條規定，修正條文自公布後六個月施行
    （並詳臺灣高等法院暨所屬法院因應新修正毒品危害防制條
    例施行法律問題研討會結論參照）。查被告乙○○行為後，
    毒品危害防制條例第四條第二項有關販賣第二級毒品之法定
    本刑，業於九十八年五月二十日修正公布，於公布六個月後
    之九十八年十一月二十日起施行，茲就比較情形分述如下：
（一）毒品危害防制條例第四條第二項之販賣第二級毒品罪法定
      本刑之規定，修正前毒品危害防制條例第四條第二項係規
      定「製造、運輸、販賣第二級毒品者，處無期徒刑或七年
      以上有期徒刑，得併科新臺幣七百萬元以下罰金。」，修
      正為「製造、運輸、販賣第二級毒品者，處無期徒刑或七
      年以上有期徒刑，得併科新臺幣一千萬元以下罰金。」，
      經比較修正前、後之規定，可知販賣第二級毒品罪之法定
      本刑，就罰金刑部分由修正前之得併科新臺幣七百萬元以
      下罰金，提高為得併科新臺幣一千萬元以下罰金，自以修
      正前毒品危害防制條例第四條第二項之規定有利於被告乙
      ○○。
（二）至毒品危害防制條例雖增訂第十一條第四項：「持有第二
      級毒品純質淨重二十公克以上者，處六月以上五年以下有
      期徒刑，得併科新臺幣七十萬元以下罰金」，但被告乙○
      ○販賣第二級毒品甲基安非他命一包原含無法析離之包裝
      袋一只，實稱毛重僅０．五五四０公克，且上開修訂與被
      告乙○○販賣之犯罪並無影響，故無比較新舊法之必要，
      附此說明。
   揆諸前揭最高法院決議所揭示之罪刑綜合比較原則，依刑法
   第二條第一項前段之規定，自應整體適用修正前毒品危害防
   制條例處斷。另按從刑附屬於主刑，除法律有特別規定者外
   ，依主刑所適用之法律，則基於從刑隨同主刑適用同一準據
   法之原則，關於沒收部分，亦應適用修正前毒品危害防制條
   例之規定。
三、查甲基安非他命為毒品危害防制條例第二條第二項第第二款
    所規定之第二級毒品，核被告乙○○上開所為，係犯毒品危
    害防制條例第四條第二項販賣第二級毒品罪。被告持有第二
    級毒品甲基安非他命係為販賣，其持有之低度行為，應為販
    賣之高度行為吸收，不另論罪，至公訴人認被告乙○○係販
    賣安非他命，惟查被告乙○○所販賣之第二級毒品係甲基安
    非他命，而非安非他命，是公訴人此部分之認定，尚有未洽
    ，應予更正（理由已如前述）。查被告乙○○前曾因施用第
    二級毒品案件，由臺灣臺北地方法院於九十六年十二月二十
    六日以九十六年度簡上字第四三六號判處有期徒刑五月，如
    易科罰金，以新臺幣一千元折算一日，而於九十七年五月二
    十九日易科罰金執行完畢等情，此有被告乙○○臺灣臺北地
    方法院檢察署刑案資料查註紀錄表及臺灣高等法院被告全國
    前案紀錄表各一份在卷可稽，被告乙○○於有期徒刑執行完
    畢後五年以內，故意再犯本件有期徒刑以上之本罪，為累犯
    ，除其中法定本刑為無期徒刑部分，依法不得加重外，餘均
    應依刑法第四十七條第一項加重其刑。再查被告乙○○前揭
    販賣第二級毒品甲基安非他命之數量甚微，所圖得之利益非
    鉅，且其所為之手段與動輒販賣數量達數百、甚或逾千公克
    以上之毒品，嚴重危害社會治安情形仍有差距，其惡性尚非
    重大不赦，被告乙○○販賣第二級毒品甲基安非他命若處以
    毒品危害防制條例第四條第二項所規定之法定最低本刑七年
    以上有期徒刑，亦屬過苛，實均屬情輕法重，在客觀上尚足
    以引起一般之同情，尚有堪資憫恕之處，自非不得依客觀之
    犯行與主觀之惡性二者加以考量其情狀有無可值憫恕之處，
    爰依刑法第五十九條規定，就其所犯販賣第二級毒品罪酌減
    其刑，被告乙○○就所犯販賣第二級毒品罪之刑分別同時有
    加重及減輕之情事，均依法先加後減之。
四、原審認被告乙○○犯販賣第二級毒品罪部分罪證明確，予以
    論罪科刑，固非無見。惟查：（一）按「依毒品危害防制條
    例第十八條第一項規定，得諭知沒收並銷燬之者，以查獲之
    毒品及專供製造或施用毒品之器具為限，固不及於毒品之外
    包裝；惟若外包裝與沾附之毒品無法析離，自應將外包裝併
    該毒品諭知沒收並銷燬之」（詳最高法院九十四年度台上字
    第六二一三號判決意旨、九十五年度台上字第三七三九號判
    決意旨、第七三五四號判決意旨），是本件查獲供包裝第二
    級毒品甲基安非他命一包之包裝袋一只，既已與沾毒之毒品
    無法析離，即應一併依毒品危害防制條例第十八條第一項前
    段之規定諭知沒收並銷燬之，原審判決竟將上開包裝第二級
    毒品甲基安非他命一包之包裝袋一只依刑法第三十八條第一
    項第二款之規定宣告沒收，顯有違誤；（二）又毒品危害防
    制條例第四條第二項，已於九十八年五月二十日修正公布，
    並自公布後六個月施行，原審未及比較新舊法，尚有未洽；
    （三）毒品危害防制條例第四條第二項法定本刑無期徒刑部
    分，依刑法第六十五條第一項之規定不得加重，原審予以加
    重，亦有未洽；（四）本案被告乙○○販賣第二級毒品所得
    財物二千元既已扣案，即無所謂「如全部或一部不能沒收時
    ，以其財產抵償之」之問題（詳最高法院九十六年度台上字
    第六０四六號、九十七年度台上字第四六六號判決意旨），
    是原審判決就扣案之二千元於主文諭知如全部或一部不能沒
    收時，以其財產抵償之，亦有不當；（五）被告乙○○販賣
    第二級毒品甲基安非他命之犯行，如處以毒品危害防制條例
    第四條第二項之法定最低本刑七年以上有期徒刑，仍屬過苛
    ，就全部犯罪情節觀之，誠屬情輕法重，衡情非無可憫恕之
    處，原審未考慮刑罰之輕重應與罪責之輕重成比例之衡平法
    理，量處被告乙○○有期徒刑七年四月，自嫌過重。被告乙
    ○○上訴意旨，仍執前詞，否認犯罪，固無理由，惟原判決
    既有前揭可議之處，自應由本院將原判決撤銷改判。爰審酌
    被告乙○○明知毒品戕害身心，竟仍販賣予宋其祐牟利，危
    害社會治安，其犯罪惡性、手段及造成損害非輕，及其犯罪
    之動機、目的、手段、販賣毒品次數僅一次、且販賣予宋其
    祐之第二級毒品甲基安非他命僅一包數量尚少且犯罪所得二
    千元尚屬輕微，復為警當場查獲，損害未至擴大等一切情狀
    ，改量處如主文第二項所示之刑，以示懲儆。
五、沒收部分：
（一）扣案之第二級毒品甲基安非他命一包，經送交通部民用航
      空局航空醫務中心以氣相層析質譜儀分析法鑑驗結果，確
      係第二級毒品甲基安非他命，含無法析離之包裝袋一只，
      實稱毛重０．五五三七公克，經取樣０．０００三公克鑑
      驗用罄，驗餘含無法析離之包裝袋一只，實稱毛重０．五
      五三七公克等情，有前揭交通部民用航空局航空醫務中心
      九十七年九月十七日航藥鑑字第０九七四七五０號毒品鑑
      定書（詳偵卷第七六頁至第七七頁）一份在卷可參，故除
      其中已鑑驗用罄無法沒收銷燬外，因其外包裝與沾附之毒
      品無法析離，均屬本案遭查獲之第二級毒品，不問屬於何
      人所有，應依毒品危害防制條例第十八條第一項前段規定
      沒收銷燬。
（二）扣案之現金二千元為被告乙○○販賣第二級毒品甲基安非
      他命之所得，屬被告乙○○因犯罪所得之財物，應依毒品
      危害防制條例第十九條第一項之規定，宣告沒收之。又因
      該販毒所得既已扣案，並無全部或一部不能沒收之情形，
      即不得諭知如全部或一部不能沒收時，以其財產抵償之（
      詳最高法院九十五年度台上字第一００一號、第三一三三
      號判決意旨參照），一併敘明。
據上論斷，應依刑事訴訟法第三百六十九條第一項前段、第三百
六十四條、第二百九十九條第一項前段，修正前毒品危害防制條
例第四條第二項、第十八條第一項前段、第十九條第一項，刑法
第二條第一項前段、第十一條前段、第四十七條第一項、第五十
九條，判決如主文。
本案經檢察官吳春麗到庭執行職務。
中    華    民    國    98    年    11    月    30    日
                  刑事第十八庭審判長法  官  吳鴻章
                                    法  官  周政達
                                    法  官  曾淑華
以上正本證明與原本無異。
如不服本判決，應於收受送達後10日內向本院提出上訴書狀，其
未敘述上訴之理由者並得於提起上訴後10日內向本院補提理由書
（均須按他造當事人之人數附繕本）「切勿逕送上級法院」。
                                    書記官  王增華
中    華    民    國    98    年    11    月    30    日
附錄：本案論罪科刑法條全文
修正前毒品危害防制條例第4條
製造、運輸、販賣第一級毒品者，處死刑或無期徒刑；處無期徒
刑者，得併科新臺幣 1 千萬元以下罰金。
製造、運輸、販賣第二級毒品者，處無期徒刑或 7 年以上有期
徒刑，得併科新臺幣 7百萬元以下罰金。
製造、運輸、販賣第三級毒品者，處 5 年以上有期徒刑，得併
科新臺幣 5 百萬元以下罰金。
製造、運輸、販賣第四級毒品者，處 3 年以上 10 年以下有期
徒刑，得併科新臺幣 3 百萬元以下罰金。
製造、運輸、販賣專供製造或施用毒品之器具者，處 1 年以上
7 年以下有期徒刑，得併科新臺幣 1 百萬元以下罰金。
前五項之未遂犯罰之。


司法院資訊處製作；財團法人民間司法改革基金會備份。
